臺灣桃園地方法院民事簡易判決
111年度壢簡字第845號
原      告  第一金融資產管理股份有限公司

法定代理人  施志調  
訴訟代理人  黃志勇  
            王秋翔  
被      告  凃愛芳  

上列當事人間請求清償債務事件，本院於民國111年7月19日言詞
辯論終結，判決如下：
    主      文
原告之訴駁回。
訴訟費用新臺幣1,220元由原告負擔。
    事實及理由
一、原告主張：訴外人凃中智積欠訴外人澳商澳盛銀行集團股份
    有限公司台北分公司新臺幣（下同）517,568元（下稱系爭
    債權），該債權並由原告受讓而取得債權人地位。嗣凃中智
    於民國106年3月5日死亡，且其繼承人均未辦理拋棄繼承，
    原告依法對其部分繼承人訴訟，取得執行名義後業已換發債
    權憑證。又被告為凃中智之姐，業依勞工退休金條例第27條
    第1項規定（下稱勞退條例）領取凃中智退休金專戶內之退
    休金118,811元（下稱系爭退休金），然依財政部函示、遺
    產稅及贈與稅法第1條規定，系爭退休金應屬凃中智之遺產
    ，被告應於繼承凃中智遺產範圍內，以系爭退休金清償系爭
    債權，被告卻經催討仍置之不理。為此，爰依民法第1148條
    規定提起本件訴訟等語。並聲明：被告給付原告118,811元
    。
二、被告則以：伊雖為凃中智之繼承人，且有領取系爭保險金，
    然系爭保險金並不足支付凃中智之喪葬費等語，以資抗辯。
    並聲明：原告之訴駁回。
三、得心證之理由：
(一)原告主張凃中智積欠原告款項，被告嗣於凃中智死亡後領取
    系爭退休金等情，業據提出戶籍謄本、債權讓與證明書、債
    權讓與公告、凃中智繼承人有無辦理拋棄繼承查詢資料、臺
    灣新竹地方法院109年度訴字第401號民事判決暨確定證明書
    、債權憑證、勞動部勞工保險局函（本院卷第7至21頁），
    且為被告所不爭執，堪信原告此部分主張為真實。
(二)按勞工於請領退休金前死亡者，應由其遺屬或指定請領人請
    領一次退休金；依前條規定請領退休金遺屬之順位如下：1.
    配偶及子女。2.父母。3.祖父母。4.孫子女。5.兄弟、姊妹
    。前項遺屬同一順位有數人時，應共同具領，如有未具名之
    遺屬者，由具領之遺屬負責分配之；如有死亡、拋棄或因法
    定事由喪失繼承權時，由其餘遺屬請領之。但生前預立遺囑
    指定請領人者，從其遺囑。勞工死亡後無第1項之遺屬或指
    定請領人者，其退休金專戶之本金及累積收益，應歸入勞工
    退休基金；勞工之退休金及請領勞工退休金之權利，不得讓
    與、扣押、抵銷或供擔保，勞退條例第26條第1項、第27條
    、第29條分別定有明文。依上開規定可知勞工退休金不得扣
    押而成為強制執行之標的，且勞工於請領退休金前死亡者，
    其勞工退休金請領權人係遺屬或指定請領人，若無遺屬或指
    定請領人，應歸入勞工退休基金處理，是勞工退休金不論在
    得否強制執行、請領權人及無人領取之最終歸屬等項，均與
    被繼承人死亡後之遺產性質顯有差異，是遺屬請領勞工退休
    金乃係本於勞工遺屬之身分依法取得之固有權利，實屬完善
    勞工權益保障及社會安全制度之一環，方有前揭多處異於民
    法繼承之規定，系爭退休金性質上自難認係遺產。原告雖主
    張財政部94年9月30日台財稅第00000000000號函釋遺屬領取
    勞工退休金應併入遺產總額課徵遺產稅，而認勞工退休金應
    屬遺產，惟某財產應否一併課徵遺產稅，關係稅務公平及政
    府財政等多種考量，並非以是否為遺產為唯一依據。如被繼
    承人依遺產及贈與稅法第15條於死亡前2年贈與之財產，亦
    應徵收遺產稅，卻非民法繼承編所謂之遺產。又若立法者有
    意將勞工退休金歸為遺產，大可仿保險法第113條之立法例
    ，明訂勞工於請領退休金前死亡者，勞工退休金作為該勞工
    之遺產，僅於勞退條例或相關行政法規有特別規定時從其規
    定即可。
(三)是以，被告固於106年5月15日領取勞工保險局所核發之勞工
    退休金118,811元，有勞動部勞工保險局函在卷足稽，惟依
    前揭說明，被告取得系爭退休金乃係遺屬依法取得之權利，
    並非係依據民法之繼承關係而取得，換言之，被告依勞退條
    例之規定取得系爭退休金，係被告固有之權利，並非繼承而
    來，自不應將系爭退休金列為被繼承人凃中智之遺產。準此
    ，被告既係本於固有之權利領取系爭退休金，而非繼承取得
    系爭退休金，被告自無庸於領取凃中智之勞工退休金範圍內
    負清償責任。
四、綜上所述，原告依繼承之法律關係，請求被告給付原告118,
    811元，為無理由，應予駁回。
五、又當事人聲明之證據，除認為不必要者外，法院應為調查，
    民事訴訟法第286條規定甚明。所謂不必要者，係指聲明之
    證據中，依當事人聲明之意旨與待證之事實，毫無關聯，或
    法院就某事項已得心證而當事人仍聲明關於該事項之證據方
    法等情形而言（最高法院92年度台上字第2577號判決意旨參
    照）。原告雖聲請調閱凃中智之遺產資料以確認其遺產是否
    不足支付喪葬費，惟被告並非依繼承之法律關係取得系爭退
    休金，業經本院論述如前，自無再行調查凃中智遺產之必要
    。故本件為判決之基礎已臻明確，兩造其餘主張、陳述並所
    提證據暨調查證據之聲請均與本件之結論無礙，爰不再一一
    論述，附此敘明。
六、訴訟費用負擔之依據：民事訴訟法第78條。並依職權確定訴
    訟費用額如主文第2項所示。
中　　華　　民　　國　　111 　年　　8 　　月　　18　　日
                  中壢簡易庭      法  官  江碧珊
以上為正本係照原本作成。
如不服本判決，應於送達後20日內，向本院提出上訴狀並表明上
訴理由，如於本判決宣示後送達前提起上訴者，應於判決送達後
20日內補提上訴理由書（須附繕本）。
如委任律師提起上訴者，應一併繳納上訴審裁判費。
中　　華　　民　　國　　111 　年　　8 　　月　 　18 　日
                                  書記官  張育誠